臺灣臺南地方法院民事判決
110年度訴字第690號
原      告  黃建勳  
訴訟代理人  陳進長律師
被      告  黃建成  
            黃子敬  
上列當事人間請求撤銷所有權移轉登記事件，本院判決如下：
    主  文
原告之訴駁回。
訴訟費用由原告負擔。
    事實及理由
一、原告起訴主張：坐落臺南市○○區○○段○○○○段0000地號土地（
    下稱系爭土地）本為原告與被告黃建成以繼承為原因於民國
    110年1月8日登記為原告與被告黃建成共有，應有部分各2分
    之1，前經原告前訴請分割系爭土地，經本院以109年度營調
    字第246號分割共有物事件於109年10月22日調解成立，調解
    成立內容為原告與被告黃建成共有之系爭土地協議分割如10
    9年度營調字第246號調解筆錄附圖編號Ａ面積1,500平方公尺
    分歸原告取得，編號Ｂ面積1,500平方公尺分割被告黃建成單
    獨取得，是原告與被告黃建成就系爭土地所分配取得部分，
    互負有配合辦理分割登記之義務。惟被告黃建成於調解成立
    後，將其就系爭土地應有部分2分之1贈與被告黃子敬，並於
    110年1月19日辦理所有權移轉登記為被告黃子敬所有，致系
    爭土地不符合農業發展條例第16條第1項第3款之規定，使原
    告無法辦理分割登記，已害及原告請求履行辦理分割登記之
    債權，爰依民法第244條第1項、第4項之規定，請求撤銷被
    告間無償贈與之債權行為及登記之物權行為等語。並聲明：
    被告間就系爭土地應有部分2分之1於110年1月8日所為贈與
    之債權行為及於110年1月19日所為所有權移轉之物權行為，
    均應予撤銷；被告黃子敬應就前項不動產於110年1月19日以
    贈與為登記原因所為之所有權移轉登記予以塗銷。
二、按原告之訴，依其所訴之事實，在法律上顯無理由者，法院
    得不經言詞辯論，逕以判決駁回之，民事訴訟法第249 條第
    2 項定有明文。又按債務人之行為非以財產為標的，或僅有
    害於以給付特定物為標的之債權者，不適用前二項之規定。
    民法第244條第3項定有明文。再按89年5月5日修正施行之民
    法第244條第1項、第2項及第3項規定：「債務人所為之無償
    行為，有害及債權者，債權人得聲請法院撤銷之。債務人所
    為之有償行為，於行為時明知有損害於債權人之權利者，以
    受益人於受益時亦知其情事者為限，債權人得聲請法院撤銷
    之。債務人之行為非以財產為標的，或僅有害於以給付特定
    物為標的之債權者，不適用前二項之規定」。增訂第3項之
    理由為「債務人之全部財產為總債權人之共同擔保，債權人
    應於債權之共同擔保減少致害及全體債權人之利益時，方得
    行使撤銷權。易言之，撤銷權之規定，係以保障全體債權人
    之利益為目的，非為特定債權而設。爰於第三項增訂不得僅
    為保全特定債權而行使撤銷權之規定」。故債權人請求債務
    人給付特定標的物之債權，倘未轉換為損害賠償債權，自不
    得依上開法條之規定行使撤銷權（最高法院103年度台上字
    第1214號裁判要旨參照）。
三、經查，本件原告主張被告黃建成與原告已於109年10月22日
    經法院就系爭土地之分割調解成立，惟被告黃建成於調解成
    立後將系爭土地應有部分2分之1於110年1月19日以110年1月
    8日贈與為原因移轉登記予被告黃子敬，其等間所為無償行
    為，顯有害於原告基於調解筆錄之約定得請求被告黃建成將
    系爭土地如附圖A部分分歸由原告取得之登記債權云云，固
    提出本院109年度營調字第246號調解筆錄、附圖及系爭土地
    登記第一類謄本各一份為憑，惟原告所提出之調解筆錄如解
    釋為原告與被告黃建成有成立契約，核其內容亦僅屬得請求
    被告黃建成給付特定標的物之債權，揆諸前揭說明，原告對
    此以給付特定物為標的之債權，並不得主張民法第244 條第
    1 項之撤銷權，是原告依民法第244條第1項、第4項提起本
    件訴訟聲請撤銷被告間就系爭土地應有部分2分之1所為之贈
    與債權行為及所有權移轉物權行為，於法無據，於法律上顯
    無理由。是本院爰不經言詞辯論，逕以判決駁回之。
四、依民事訴訟法第249 條第2 項、第78條，判決如主文。
中　　華　　民　　國　　110 　年　　5 　　月　　31　　日
                  民事第三庭    法  官　童來好  
以上正本係照原本作成。
如對本判決上訴，須於判決送達後20日內向本院提出上訴狀。
如委任律師提起上訴者，應一併繳納上訴審裁判費。
中　　華　　民　　國　　110 　年　　5 　　月　　31　　日
                                書記官　郭倢妮